【裁判字號】    99,交聲,2984
【裁判日期】    990806
【裁判案由】    聲明異議
【裁判全文】
臺灣臺中地方法院交通事件裁定            99交聲字第2984號
原處分機關  交通部公路總局臺中區監理所豐原監理站
異  議  人
即受處分人  甲○○
上列受處分人因違反道路交通管理處罰條例案件，對於交通部公
路總局臺中區監理所豐原監理站之民國99年7月20日豐監稽違字
第裁63-HE0000000號裁決書，聲明異議，本院裁定如下：
  主  文
原處分撤銷。
甲○○汽車駕駛人，領有輕型機器腳踏車駕駛執照，駕駛重型機
器腳踏車，處罰鍰新臺幣壹仟捌佰元。
    理  由
一、原處分意旨略以：異議人即受處分人（下稱受處分人）甲○
    ○騎乘車牌號碼MYT-929號重型機車，於民國99年7月12日22
    時46分許，在臺中縣神岡鄉○○路社口交流道旁，因駕照酒
    駕吊扣期間（98年12月7日至99年12月6日）騎乘重型機車之
    違規，經臺中縣警察局保安警察隊依違反道路交通管理處罰
    條例第21條第1項第5款當場舉發。本所於99年7月20日以豐
    監稽違字第裁63-HE0000000號裁決書，處罰鍰新臺幣（下同
    ）6,000元整，並吊銷駕駛執照，一年內禁考，逾期則依裁
    決書處罰主文規定裁處等語。
二、聲明異議意旨略以：伊持有普通大貨車駕駛執照，依法得駕
    駛輕型機車，故騎乘重型機車違規，應為越級駕駛而吊銷重
    型機車駕照較為合理，爰聲明異議等語。
三、按汽車駕駛人，於駕駛執照吊扣期間駕駛小型車或機器腳踏
    車情形者，處新臺幣6,000元以上12,000元以下罰鍰，並當
    場禁止其駕駛；汽車駕駛人，領有輕型機器腳踏車駕駛執照
    ，駕駛重型機器腳踏車者，處新臺幣1,800百元以上3,600元
    以下罰鍰，並禁止其駕駛；道路交通管理處罰條例第21條第
    1項第5款、第22條第1項第6款分別定有明文。次按汽車駕駛
    人，因違反本條例及道路交通安全規則之規定，受吊銷駕駛
    執照處分時，吊銷其持有各級車類之駕駛執照，此觀94年12
    月14日修正後之同條例第68條規定甚明；對照94年12月14日
    修正前之同條例第68條係規定：「汽車駕駛人，因違反本條
    例及道路交通安全規則之規定，受吊扣或吊銷駕駛執照處分
    時，吊扣或吊銷其持有各級車類之駕駛執照。」參以94年12
    月14日修正該條例第68條之立法理由亦記載：「依原法條文
    ，文中「吊扣或」三字刪除」，足見然立法者考量因違規而
    吊扣駕照，不宜連其他如職業上、生活上所需之駕照一併吊
    扣，否則恐影響人民工作及生活甚鉅，有失之過酷等情，最
    終修正通過之道路交通管理處罰條例第68條，係將「吊扣或
    」三字刪除，堪認立法者真意在於汽車駕駛人因違反道路交
    通管理處罰條例及道路交通安全規則之規定，受「吊銷駕照
    」處分者，仍維持一併吊銷其持有各級車類之駕駛執照，至
    於受「吊扣」駕駛執照處分時，僅能「吊扣」違規當時所駕
    駛車輛之駕駛執照，不能再擴大適用、「吊扣」其持有各級
    車類之駕駛執照甚明；對照道路交通管理處罰條例第21條第
    1項第5款、第22條第1項第6款之規定，乃就「汽車駕駛人，
    於駕駛執照吊扣期間駕駛小型車或機器腳踏車」之情形，以
    及「領有輕型機器腳踏車駕駛執照，駕駛重型機器腳踏車者
    」之情形，均分別設有處罰規定，足見上開第21條第1項第5
    款之處罰，應僅限於汽車駕駛人遭吊扣駕駛執照後，已未領
    有任何其他各級駕駛執照之情形。
四、經查：
(一)受處分人於99年7月12日22時46分許，在臺中縣神岡鄉○○
    路社口交流道旁，因駕照酒駕吊扣期間（98年12月7日至99
    年12月6日）騎乘重型機車之違規，經臺中縣警察局保安警
    察隊依法舉發等情，有臺中縣警察局99年7月12日中縣警交
    字第HE0000000號舉發違反道路交通管理事件通知單影本一
    紙附卷可稽，首堪認定。
(二)又受處分人之普通重型機車駕駛執照前曾因酒醉駕車而遭吊
    扣（吊扣期間為98年12月7日至99年12月6日）一節，有臺中
    縣警察局98年5月14日中縣警交字第HD0000000號舉發違反道
    路交通管理事件通知單、受處分人機車駕照基本資料及駕駛
    執照吊扣銷歷史查詢表附卷可佐，堪以認定。則受處分人於
    普通重型機車駕駛執照吊扣期間，復於上揭時間、地點，騎
    乘車牌號碼MYT-929號重型機車為警查獲，自有未領有適當
    駕駛執照而駕駛重型機車之違規，亦屬明確。
(三)惟按汽車駕駛人已領有大貨車駕駛執照者，得駕駛小型車、
    輕型機器腳踏車，道路交通安全規則第61條第1項第3款定有
    明文。查受處分人除領有重型機車駕駛執照外，另領有普通
    大貨車駕駛執照，有受處分人汽車駕照基本資料在卷可憑，
    故依上開條文，其得駕駛輕型機器腳踏車。是受處分人斯時
    既仍領有輕型機器腳踏車執照，則其前揭所辯，顯非無據。
(四)而吊扣普通重型機車駕駛執照，依上開94年12月14日修正後
    之同條例第68條之立法意旨，僅吊扣其普通重型機車駕駛執
    照，而不及於其普通大貨車之駕駛執照，業如前述。從而，
    受處分人於99年7月12日騎乘重型機車，應屬領有輕型機器
    腳踏車駕駛執照而駕駛重型機器腳踏車之越級駕駛違規無訛
    ，此等情形之違規，依上開說明，自應適用道路交通管理處
    罰條例第22條第1項第6款加以處罰。
五、綜上所述，受處分人於上開普通重型機車駕駛執照吊扣期間
    ，領有輕型機器腳踏車駕駛執照而仍駕駛重型機車之違規行
    為，核係違反道路交通管理處罰條例第22條第1項第6款之規
    定。從而，原處分機關就受處分人上開違規行為，依據道路
    交通管理處罰條例第21條第1項第5款裁處受處分人罰鍰6,00
    0元整，並吊銷駕駛執照，一年內禁考之處分，即有未洽，
    爰將原處分撤銷裁處如主文第二項所示之罰鍰，以資適法。
六、據上論斷，應依道路交通管理處罰條例第87條第2項、道路
    交通案件處理辦法第20條前段，裁定如主文。
中    華    民    國    99    年    8    月    6      日
                    交通法庭    法  官  蔡建興
上正本證明與原本無異。
如不服本裁定應於送達後五日內向本院提出抗告狀。
                                書記官  黃英寬
中    華    民    國    99    年    8    月    6      日

司法院資訊處製作；財團法人民間司法改革基金會備份。
